【裁判字號】    89,上易,897
【裁判日期】    890331
【裁判案由】    傷害
【裁判全文】
臺灣高等法院刑事判決                            八十九年度上易字第八九七號
    上  訴  人  臺灣臺北地方法院檢察署檢察官
    上  訴  人
    即  被  告  甲○○
右上訴人因被告傷害案件，不服臺灣臺北地方法院八十八年度易字第二七六九號，中
華民國八十九年一月二十八日第一審判決（起訴案號：臺灣臺北地方法院檢察署八十
八十八年度偵字第八六六二號），提起上訴，本院判決如左：
    主  文
上訴駁回。
    事  實
一、甲○○與乙○○之前夫鄒世民（另經檢察官為不起訴處分確定）係男女朋友，緣
    民國八十八年三月二十七日晚上，鄒世民未依事前約定攜同子女予陸女探視，陸
    女乃於同年月二十八日凌晨一時許，前往臺北市○○○路徐女所開設之「面具Ｐ
    ＵＢ」，欲找鄒世民商談子女探視事。抵至該ＰＵＢ，陸女與徐女因言語不合，
    竟均基於普通傷害之故意，進而互毆，造成陸女受有右下眼眶瘀腫傷三ｘ三公分
    、右臉頰瘀腫傷六ｘ五公分、右耳瘀腫傷三ｘ三公分、後頭兩處瘀腫傷各三ｘ三
    公分之傷害（徐女亦受有右手第五掌掌骨骨折、右上肢、左上肢、腹部瘀傷等傷
    害，該部分未據提出告訴）。
二、案經乙○○訴由臺灣臺北地方法院檢察署檢察官偵查起訴。
    理  由
一、右開打傷告訴人乙○○之事實，已據被告甲○○於偵查及原審審理時供承屬實，
    惟矢口否認係基於傷害犯意為之，辯稱：因告訴人先出手打傷伊，伊出於防衛自
    己之意思才還手云云。惟查，被告與告訴人於右開時地係互毆，扭打在一起等情
    ，業經目擊者鄒世民於偵查中指陳甚詳（見偵查卷第九頁、第十五頁、第五十三
    頁背面）。次查，被告及告訴人二人在警訊時及偵審中均互指對方傷害等情歷歷
    ，而其二人分別受有前開事實欄所載之傷害，復據醫師驗明，填具診斷證明書二
    紙在卷可稽，觀諸診斷證明書上所載之傷勢，與其二人所訴受攻擊之部位相符，
    堪信其二人所訴受傷等情屬實。按「正當防衛必須對於現在不法之侵害始得為之
    ，侵害業已過去，即無正當防衛可言。至彼此互毆，又必以一方初無傷人之行為
    ，因排除對方不法之侵害而加以還擊，始得以正當防衛論。故侵害已過去後之報
    復行為，與無從分別何方為不法侵害之互毆行為，均不得主張防衛權」（最高法
    院三十年上字第一０四０號判例意旨參照）。本案被告與告訴人糾纏互毆時，鄒
    世民且從中試圖拉開二人，此經鄒世民於偵查中供述無訛，可知被告與告訴人係
    在拉扯間互毆成傷，自不得主張正當防衛以阻卻責任，被告所辯無非事後卸責之
    詞，不足採信。本案事證明確，被告傷害之犯行，堪以認定，應依法論科。至於
    被告於本院言詞辯論終結後，雖具狀請求再開辯論，傳訊證人羅彥妮及洪嘉隆為
    證，以證明告訴人所訴不實等語。然查，被告之男友鄒世民既已指稱本案被告與
    告訴人係互毆，而互毆復無從阻卻責任，已如前述，且被告傷害犯行之認定，並
    非完全根據告訴人單方面之指訴，是無再傳訊該二名證人之必要。
二、原審以被告傷害人之身體，其所為係犯刑法第二百七十七條第一項之傷害罪。爰
    審酌其品行、犯罪之動機、目的、行為時心裡所受之刺激、所用之手段、與告訴
    人因對同一男人之愛妒恨而發生互毆，其自身亦受有多處傷害、告訴人所受傷害
    之程度，暨犯罪後之態度等一切情狀，援引刑法第二百七十七條第一項、第四十
    一條，罰金罰鍰提高標準條例第一條前段、第二條，量處其拘役五十日，並諭知
    易科罰金以銀元三百元折算一日。核其認事用法，並無不合，量刑亦屬適當。被
    告上訴意旨空言聲明不服；公訴人循告訴人之請求，上訴意旨指被告行徑惡劣，
    犯後又無悔意，原審僅量處拘役五十日之輕刑，明顯輕縱，指摘原判決不當云云
    ，均為無理由，應予駁回。
三、被告經合法傳喚，無正當理由不到庭，爰不待其陳述逕行判決。
據上論斷，應依刑事訴訟法第三百六十八條 第三百七十一條，判決如主文。
本案經檢察官謝英民到庭執行職務。
中      華      民      國      八十九      年    三    月    三十一    日
                            臺灣高等法院刑事第五庭
                                審判長法  官  曾  德  水
                                      法  官  趙  功  恆
                                      法  官  林  立  華
右正本證明與原本無異。
不得上訴。
                                      書記官  廖  月  女
中      華      民      國      八十九      年    四    月      五      日
附錄：本判決論罪科刑法條全文
刑法第二百七十七條第一項
傷害人之身體或健康者，處三年以下有期徒刑，拘役或一千元以下罰金。
（罰金額度已提高為十倍）


司法院資訊處製作；財團法人民間司法改革基金會備份。
